臺灣臺中地方法院刑事判決　　　　　　　96年度易字第4586號
公　訴　人　臺灣臺中地方法院檢察署檢察官
被　　　告　戊○○
　　　　　　　　　　（現於臺灣臺中監獄執行中）
上列被告因竊盜案件，經檢察官提起公訴（九十六年度偵字第一
九四四四號），被告於準備程序中就被訴事實為有罪之陳述，受
命法官於聽取當事人之意見後，經本院合議庭裁定改由受命法官
獨任以簡式審判程序審理，判決如下：
    主  文
戊○○共同竊盜，貳罪，均累犯，各處有期徒刑肆月，均減為有
期徒刑貳月。又連續共同意圖為自己不法之所有，以恐嚇使人將
本人之物交付，累犯，處有期徒刑拾月，減為有期徒刑伍月。又
共同意圖為自己不法之所有，以恐嚇使人將本人之物交付，捌罪
，均累犯，各處有期徒刑柒月，均減為有期徒刑參月又拾伍日。
應執行有期徒刑壹年拾月。
    犯罪事實
一、戊○○曾於民國八十四年間因犯妨害家庭、妨害風化等案件
    ，經法院分別判處有期徒刑三年三月及一年四月，應執行有
    期徒刑四年四月確定，甫於九十一年三月九日縮刑期滿執行
    完畢。猶不知悔改，戊○○與張宗壽、謝金龍（以上二人另
    由台灣彰化地方法院檢察署偵查起訴）等三人由張宗壽居中
    聯絡，彼三人共同基於意圖為自己不法所有及恐嚇取財之犯
    意聯絡，以架設鴿網捕捉賽鴿，再向鴿主恐嚇取贖，並命鴿
    主將贖款匯入戊○○在臺中縣大雅鄉○○路○段一二七號之
    大雅郵局所開立之第00000000000000號帳戶
    ，其等三人「擄鴿勒贖」之分工方式，先由謝金龍架設鴿網
    捕捉賽鴿或訓練飛行中之鴿子，捕捉後於同日再由謝金龍依
    鴿子腳環上被害人之電話號碼聯絡張宗壽以電話恐嚇鴿主匯
    寄贖款，再由戊○○前往郵局領取贖款，以上開分工合作方
    式共組「擄鴿勒贖」集團；謝金龍即於九十五年三月十三日
    、同年十一月八日、十一月九日，分三次在台中縣與苗栗縣
    境某山區架設鴿網，分別捕捉竊取附表一編號一至四，編號
    五之一、六、七，及編號五之二所示被害人江耀輝等七人所
    有飛行訓練中之賽鴿。另於九十五年十一月六日、同年月十
    四日分別捕捉竊取如附表二所示被害人子○○等人所有之賽
    鴿（竊盜部分，業經本院九十六年度易字第九一二號判決確
    定）。得手後於當日隨即由張宗壽撥打電話向附表一、附表
    二所示鴿主揚言「須將附表一、二所示金額之贖金匯入戊○
    ○所有之上開郵局帳戶，如不付款，便將賽鴿殺害」等語恐
    嚇鴿主，致附表一、二所示之鴿主均生畏懼，而依指示將贖
    金匯入前開戊○○之郵局帳戶內。待鴿主依指示匯款後，始
    將捕獲之賽鴿放回，並由戊○○領取其郵局帳戶內之贓款，
    三人再以謝金龍每捉一隻鴿子可得一千二百元，戊○○每提
    領贓款一萬元可抽取一千元，其餘歸張宗壽取得，比例朋分
    花用，嗣經警方循線查獲，並扣得戊○○上開第00000
    000000000號帳戶郵政儲金簿一本及金融卡一張。
二、案經彰化縣警察局移送臺灣彰化地方法院檢察署呈請臺灣高
    等法院臺中分院檢察署令轉臺灣臺中地方法院檢察署偵查起
    訴。
    理  由
一、上揭犯罪事實，訊據被告於本院審理中坦承不諱，並有（一
    ）同案被告張宗壽及共犯謝金龍之供述。（二）被害人江耀
    輝、辛○○、庚○○、丑○○、乙○○、丙○○、寅○○、
    子○○、丁○○、甲○○、壬○○等人之指述。（三）通訊
    監察譯文（四）郵政國內匯款執據、戊○○所有大雅郵局第
    00000000000000號帳戶之客戶歷史交易清單
    影本、提款卡及儲金簿影本及照片在卷可證。是被告上開自
    白與事實相符，堪信為真實，本件事證明確，被告上開犯行
    堪予認定。
二、被告為附表編號一至四之行為後，刑法及刑法施行法業於九
    十四年二月二日經總統修正公布，並自九十五年七月一日施
    行，經查：
（一）修正後刑法第二條第一項規定，已將新舊法律適用之「從
      新從輕」原則，改採「從舊從輕」原則，而此規定僅係規
      範行為後法律變更所生新舊法律比較適用之準據法，並非
      實體刑罰法律，自不生行為後法律變更之比較適用之問題
      ，應逕行適用修正後刑法第二條第一項之規定，為「從舊
      從輕」之比較。
（二）修正後刑法第二十八條規定「二人以上共同實行犯罪之行
      為者，皆為正犯。」，修正前同條規定：「二人以上共同
      實施犯罪之行為者，皆為正犯。」，不論依修正前後規定
      ，被告戊○○就上揭犯行，均構成共同正犯，對被告而言
      ，並無有利或不利之情形，依刑法第二條第一項前段規定
      ，應逕適用修正前刑法第二十八條。
（三）修正前刑法第五十六條連續犯之規定，依修正後刑法業已
      修正公布刪除，此刪除雖非犯罪構成要件之變更，但顯已
      影響行為人刑罰之法律效果，自屬法律有變更，且新法既
      刪除連續犯，則被告上揭犯行須依同法第五十條規定，分
      別論罪，併合處罰，惟被告上開犯行，依修正前刑法論以
      連續犯，則僅論以一罪，惟加重其刑，從而，經比較新舊
      法之結果，仍應適用較有利於被告之行為時法律即舊法論
      以連續犯，是被告上揭犯行，應依修正前刑法第五十六條
      規定論連續犯。
（四）修正後刑法第五十五條刪除有關牽連犯之規定，因被告所
      為上揭行為在新法施行前，故以修正前之規定較有利於行
      為人，應依刑法第二條第一項前段之規定，適用修正前刑
      法第五十五條之規定。
（五）累犯部分：被告故意為上揭犯行，為五年以內故意再犯有
      期徒刑以上之罪，不論依修正前之刑法第四十七條，或修
      正後之刑法第四十七條第一項之規定，均構成累犯，對被
      告而言並無有利或不利之情形，依刑法第二條第一項前段
      規定，應逕依修正前之刑法第四十七條，論以累犯，並加
      重其刑。
三、查被告戊○○與張宗壽、謝金龍等三人由張宗壽居中聯絡，
    共同基於意圖為自己不法所有及恐嚇取財之犯意聯絡，組成
    一「擄鴿勒贖集團」，其等三人擄鴿勒贖之分工方式，先由
    謝金龍架設鴿網捕捉賽鴿或訓練飛行中之鴿子，捕捉後於同
    日再由謝金龍依鴿子腳環上被害人之電話號碼聯絡張宗壽以
    電話恐嚇鴿主匯寄贖款，再由戊○○前往郵局領取贖款，核
    被告戊○○就附表一所為，係犯刑法第三百二十條第一項之
    竊盜罪及同法第三百四十六條第一項之恐嚇取財罪；就附表
    二所為均係犯刑法第三百四十六條第一項之恐嚇取財罪。又
    被告所犯上開竊盜及恐嚇取財罪，與張宗壽、謝金龍等人間
    有犯意之聯絡及行為之分擔，均為共同正犯。又附表編號一
    至四之竊盜行為及附表編號五之一、六、七之竊盜行為，均
    係一行為觸犯數罪名，侵害數法益，屬想像競合，均應從一
    重處斷。附表一編號一至四之恐嚇取財行為，時間緊接，犯
    罪構成要件相同，顯係出於概括犯意為之，為連續犯，應依
    修正前刑法第五十六條規定以一罪論，並加重其刑。又附表
    一編號一至四之竊行為與連續恐嚇取財行為間，有方法結果
    之牽連關係，為牽連犯，應依修正前刑法第五十五條後段規
    定，從一重以連續恐嚇取財罪論處。被告戊○○所犯附表一
    編號一至四之連續恐嚇取財罪與附表一編號五之一、六、七
    之竊盜罪、附表五之二之竊盜罪（二罪）及附表一編號五之
    一、五之二、六、七、附表二之四次恐嚇取財罪（八罪），
    均犯意，行為互殊，應予分論併罰。再被告戊○○曾於八十
    四年間因犯妨害家庭等案件，經法院分別判處有期徒刑三年
    三月及一年四月，應執行有期徒刑四年四月確定，甫於九十
    一年三月九日縮刑期滿執行完畢，此有台灣高等法院被告前
    案紀錄表在卷足憑。茲於五年內因故意再犯本件有期徒刑以
    上之各罪，均為累犯，均依累犯之規定加重刑。審酌被告有
    妨害家庭、妨害風化等前科之素行，其參與本件之罪僅係負
    責領取贓款之工作，其手段尚稱平和，其涉案情節在共犯三
    人應屬最輕，且其犯罪所得僅數千元，犯後坦承行之態度等
    一切情狀，爰就所犯各罪分別量處如主文所示之刑並定其應
    執行刑，以資懲儆。再被告所犯本件之罪，其犯罪時間均在
    民國九十六年四月二十四日以前，均應依中華民國九十六年
    罪犯減刑條例第二條第一項第三款之規定，各減輕其宣告刑
    二分之一。扣案之第00000000000000號帳戶
    郵政儲金簿一本及金融卡一張，均係被告所有且供本件犯罪
    領取贓款所用之物，但業經本院以九十六年度易字第九一二
    號判決宣告沒收確定，爰不再重覆為沒收之宣告，附此敘明
    。
據上論斷，應依刑事訴訟法第二百七十三條之一、第二百九十九
條第一項前段，刑法第二十八條、第三百二十條第一項、第三百
四十六條第一項、第四十七條第一項、第五十一條第五款，修正
前刑法第二十八條、第五十六條、第五十五條、第四十七條第一
項，刑法施行法第一條之一第一項、第二項前段，中華民國九十
六年罪犯減刑條例第二條第一項第三款、第七條，判決如主文。
本案經檢察官癸○○到庭執行職務。
中　　華　　民　　國　　96　　年　　12　　月　　27　　日
　                刑事第十六庭    法  官  周玉蘭
以上正本證明與原本無異。
如不服本判決，應於收受送達後10日內向本院提出上訴書狀（應
敘述具體理由並附繕本）。
上訴書如未敘述理由，應於上訴期間屆滿後20日內補提理由書於
本院。
                                  書記官　許素珍
中　　華　　民　　國　　96　　年　　12　　月　　27　　日
附錄論罪科刑實體法條文：
中華民國刑法第320條
（普通竊盜罪、竊佔罪）
意圖為自己或第三人不法之所有，而竊取他人之動產者，為竊盜
罪，處 5 年以下有期徒刑、拘役或 5 百元以下罰金。
意圖為自己或第三人不法之利益，而竊佔他人之不動產者，依前
項之規定處斷。
前二項之未遂犯罰之。
中華民國刑法第346條
（單純恐嚇罪）
意圖為自己或第三人不法之所有，以恐嚇使人將本人或第三人之
物交付者，處6月以上5年以下有期徒刑，得併科1千元以下罰金
。
以前項方法得財產上不法之利益，或使第三人得之者，亦同。
前二項之未遂犯罰之。
  附表一：
 ┌──┬────┬────┬────┬──────┬──────┐
 │編號│被害人  │被害時間│被害金額│ 失竊之鴿數 │匯款帳戶    │
 ├──┼────┼────┼────┼──────┼──────┤
 │    │己○○（│95年3月 │新台幣（│   一隻     │中華郵政大雅│
 │ １ │以曾巧蒞│13日    │下同）  │            │郵局局號    │
 │    │名義匯款│        │2025元  │            │0000000號、 │
 │    │）      │        │        │            │帳號        │
 │    │        │        │        │            │0000000號、 │
 │    │        │        │        │            │戶名：      │
 │    │        │        │        │            │戊○○帳戶內│
 │    │        │        │        │            │。          │
 ├──┼────┼────┼────┼──────┼──────┤
 │ ２ │辛○○  │95年3月 │2020元  │   一隻     │ 同上       │
 │    │        │13日    │        │            │            │
 ├──┼────┼────┼────┼──────┼──────┤
 │ ３ │庚○○  │95年3月 │2025元  │   一隻     │ 同上       │
 │    │        │13日    │        │            │            │
 ├──┼────┼────┼────┼──────┼──────┤
 │ ４ │丑○○  │95年3 月│2000元  │   一隻     │ 同上       │
 │    │        │13 日   │        │            │            │
 ├──┼────┼────┼────┼──────┼──────┤
 │ ５ │乙○○  │(1)95年11│5500元  │   五隻     │ 同上       │
 │    │        │　月8 日│（4 隻鴿│            │            │
 │    │        │        │子贖金）│            │            │
 │    │        ├────┼────┤            │            │
 │    │        │(2)95年11│1800元  │            │            │
 │    │        │  月9日 │        │            │            │
 ├──┼────┼────┼────┼──────┼──────┤
 │ ６ │丙○○  │95年11月│8800元  │   六隻     │ 同上       │
 │    │        │8日     │（6 隻鴿│            │            │
 │    │        │        │子贖金）│            │            │
 ├──┼────┼────┼────┼──────┼──────┤
 │ ７ │寅○○  │95年11月│3500元（│   二隻     │ 同上       │
 │    │        │8日     │2 隻鴿子│            │            │
 │    │        │        │贖金）  │            │            │
 └──┴────┴────┴────┴──────┴──────┘
附表二：
 ┌──┬────┬────┬────┬──────┬──────┐
 │編號│被害人  │被害時間│被害金額│ 失竊之鴿數 │匯款帳戶    │
 ├──┼────┼────┼────┼──────┼──────┤
 │    │子○○  │95年11月│新台幣（│   一隻     │中華郵政大雅│
 │ １ │        │6 日    │下同）  │            │郵局局號    │
 │    │        │        │2000元  │            │0000000號、 │
 │    │        │        │        │            │帳號        │
 │    │        │        │        │            │0000000號、 │
 │    │        │        │        │            │戶名：      │
 │    │        │        │        │            │戊○○帳戶內│
 │    │        │        │        │            │。          │
 ├──┼────┼────┼────┼──────┼──────┤
 │ ２ │丁○○  │95年11月│1800元  │   一隻     │ 同上       │
 │    │        │6 日    │        │            │            │
 ├──┼────┼────┼────┼──────┼──────┤
 │ ３ │甲○○  │95年11月│ 2015 元│   一隻     │ 同上       │
 │    │        │6 日    │        │            │            │
 ├──┼────┼────┼────┼──────┼──────┤
 │ ４ │壬○○  │95年11月│ 2010元 │   一隻     │ 同上       │
 │    │        │14日    │        │            │            │
 └──┴────┴────┴────┴──────┴──────┘
